臺灣板橋地方法院刑事判決　　　　　　 96年度簡上字第771號
上　訴　人
即　被　告　甲○○
上列上訴人因詐欺案件，不服本院96年度簡字第4904號中華民國
96年7 月30日第一審判決（聲請案號：96年度偵字第14203 號）
，提起上訴，本院管轄之第二審合議庭判決如下：
    主  文
上訴駁回。
    事實及理由
一、本案經本院審理結果，認第一審簡易判決認被告甲○○犯刑
    法第30條、第339 條第1 項之幫助詐欺取財罪，判處有期徒
    刑三月，如易科罰金以新臺幣一千元折算一日，並依中華民
    國九十六年罪犯減刑條例規定，減為有期徒刑一月又十五日
    ，如易科罰金以新臺幣一千元折算一日，認事用法及量刑均
    無不當，應予維持，並引用如附件所示第一審判決書記載之
    事實、證據及理由。
二、被告上訴意旨略以：伊承認原審判決認定之犯罪事實，惟原
    審判決量刑易科罰金之金額，伊無法負擔，且現在才剛找到
    工作，爰請審酌給予緩刑自新之機會云云。經查，本件訊據
    上訴人即被告甲○○對於原審判決認定之犯罪事實供承不諱
    ，核與告訴人丙○○於警詢、偵查中之指訴被害情節相符，
    並有本件被告於臺北富邦商業銀行西湖分行開立帳戶之開戶
    資料、交易明細對帳單、臺北市政府警察局士林分局受理各
    類案件紀錄表、內政部警政署反詐騙案件紀錄表、YAHOO 奇
    摩拍賣網頁、告訴人被騙匯款之自動櫃員機交易明細等附卷
    可資佐證，被告本件幫助詐欺犯行事證明確，原審判決認事
    用法，經核並無不合，量刑亦屬妥適，被告上訴顯無理由，
    應予駁回。另被告上開上訴意旨雖陳請給予緩刑自新機會云
    云，惟查被告另涉犯有提供身分證件，供詐欺集團於95年11
    月12日申辦行動電話門號0000000000號，作為詐騙被害人聯
    絡工具使用之幫助詐欺罪嫌（如後述移送併案審理部分），
    且被告上開上訴意旨云云亦僅空泛陳稱，並未提出具體事證
    以供審酌，此外其亦未與告訴人有何民事賠償和解，是綜上
    諸情，尚難認其原審判決所宣告之刑以暫不執行為適當，故
    亦不予宣告緩刑，併此敘明。
三、另臺灣板橋地方法院檢察署檢察官96年度偵字第19349 號併
    辦意旨書謂：被告甲○○明知行動電話門號之申請並未受法
    令之限制，一般人極易申請取得門號使用，一般人無故以他
    人名義申請取得行動電話門號之行為，依一般常識，極易判
    斷係隱身幕後之人為躲避遭人循線追查而為，自可產生與不
    法犯罪目的相關之合理懷疑，而認係詐欺集團欲利用人頭電
    話號碼為犯罪工具，作為他人詐騙財物之用，竟仍不違背其
    本意，基於幫助詐欺取財之不確定故意，於95年11月12日前
    某日，在臺北縣蘆洲市○○街成功國小旁之全家便利商店前
    ，將其身分證及健保卡等雙證件暨其開立之臺北富邦銀行西
    湖分行帳號000000000000號帳戶之存摺、金融卡及密碼以新
    臺幣（下同）3,000 元之代價出售予陳姓年籍不詳之成年男
    子，供不明詐欺犯罪集團申辦詐騙匯款之人頭電話，及以該
    戶頭使用作為人頭帳戶，嗣由姓名、年籍不詳之詐騙集團成
    員持該雙證件至臺灣大哥大股份有限公司門市申辦00000000
    00號之行動電話門號，意圖為自己不法之所有，於95年11月
    12日至25日間之某日，撥打電話與曾上網購物之買家陳慧娟
    連絡，佯稱係曾與陳慧娟交易過的賣家的會計師，因發現陳
    慧娟匯款時操作錯誤，致陳慧娟每月都會被固定扣款云云，
    使陳慧娟信以為真而陷於錯誤，於95年11月25日晚上6 時1
    分許，操作設在臺北市○○○路○ 段7 號郵局之自動櫃員機
    轉帳24,356元至該詐騙集成員指定之帳戶，嗣經陳慧娟發覺
    受騙，報警處理而循線查悉上情，案經桃園縣政府警察局桃
    園分局報告臺灣桃園地方法院檢察署呈請臺灣高等法院檢察
    署檢察長令轉偵辦，因認被告上開所為係犯刑法第30條第1
    項、第339 條第1 項之幫助詐欺罪嫌，核與鈞院本件被告所
    涉詐欺罪嫌犯行，有想像競合犯之裁判上一罪關係，為法律
    上同一案件，故併由鈞院審理云云。然查，核諸被告於上開
    併辦案件警詢、偵查中均堅決否認有提供證件供詐欺集團申
    辦上述行動電話門號，幫助詐欺集團作為詐騙被害人之人頭
    電話使用，且稽之上開併辦案件之行動電話門號雖係以被告
    名義申辦，惟其申辦時間係於95年11月12日，顯與本件所認
    被告販售交付上開帳戶存摺等物時間不同，縱被告確有提供
    證件幫助詐欺集團申辦行動電話門號作為人頭電話使用之情
    ，亦難認與本件有想像競合犯之裁判上一罪關係，是本院就
    上開移送併辦案件，無從併予審理，應退回由檢察官另行偵
    辦處分，附此敘明。
據上論斷，應依刑事訴訟法第455 條之1 第1 項、第3 項、第36
8 條、第373 條，判決如主文。
本案經檢察官靳開聖到庭執行職務
中　　華　　民　　國　　96　　年　　11　　月　　22　　日
                刑事第三庭  審判長法  官  王  屏  夏
                                  法  官  王  偉  光
                                  法  官  彭  全  曄
以上正本證明與原本無異
本件不得上訴
                                  書記官  吳  詩  琳
中　　華　　民　　國　　96　　年　　11　　月　　22　　日
附錄本案論罪科刑法條全文：
中華民國刑法第339條
（普通詐欺罪）
  意圖為自己或第三人不法之所有，以詐術使人將本人或第三人
之物交付者，處5年以下有期徒刑、拘役或科或併科1千元以下罰
金。
  以前項方法得財產上不法之利益或使第三人得之者，亦同。
  前二項之未遂犯罰之。
--------------------------------------------------------
附件：
┌─────────────────────────────┐
│臺灣板橋地方法院刑事簡易判決　　　　　96年度簡字第4904號  │
│聲　請　人　臺灣板橋地方法院檢察署檢察官                  │
│被　　　告　甲○○　男　27歲（民國○○年○○月○ 日生）        │
│                    身分證統一編號：Ｚ000000000號          │
│                    籍設臺北縣蘆洲市○○路281 號2 樓      │
│　　　　　　　　　　現居臺北縣五股鄉○○路52巷5 號2 樓    │
│                                                          │
│上列被告因詐欺案件，經檢察官聲請簡易判決處刑（96年度偵字  │
│第14203 號），本院判決如下：                              │
│    主      文                                            │
│甲○○幫助意圖為自己不法之所有，以詐術使人將本人之物交付  │
│，處有期徒刑月，如易科罰金，以新臺幣壹仟元折算壹日，減  │
│為有期徒刑壹月又拾伍日，如易科罰金，以新臺幣壹仟元折算壹  │
│日。                                                      │
│    事實及理由                                            │
│一、本件除證據部分應補充臺北市政府警察局士林分局受理各類  │
│    案件紀錄表、內政部警政署反詐騙案件紀錄表各1 紙外，其  │
│    餘犯罪事實及證據均引用檢察官聲請簡易判決處刑書之記載  │
│    （如附件）。                                          │
│二、按幫助犯之成立，主觀上行為人須有幫助故意，客觀上須有  │
│    幫助行為，亦即須對於犯罪與正犯有共同之認識，而以幫助  │
│    之意思，對於正犯資以助力，而未參與實施犯罪之行為者而  │
│    言（參照最高法院75年度台上字第1509號、88年度台上字第  │
│    1270號刑事判決意旨）。本件被告甲○○將其申辦之前開帳  │
│    戶之存摺、提款卡、印章及密碼交付予真實姓名、年籍不詳  │
│    之成年男子供詐欺集團使用，使該詐欺集團作為對被害人實  │
│    施詐欺取財犯罪之取款工具，顯係基於幫助他人實施詐欺取  │
│    財犯行之故意，且所為係詐欺取財罪名之構成要件以外之行  │
│    為，是核被告所為，係犯刑法第30條第1 項、第339 條第1   │
│    項之幫助詐欺取財罪。被告為幫助犯，爰依刑法第30條第2   │
│    項之規定，按正犯之刑減輕之。爰審酌被告提供帳戶幫助詐  │
│    欺取財，既助長他人犯罪，又增加查緝困難，危害財產安全  │
│    及社會穩定，兼衡其品行、智識程度及犯罪後之態度等一切  │
│    情狀，量處如主文所示之刑，並諭知如易科罰金之折算標準  │
│    ，以資懲儆。末按，本件被告犯罪後，中華民國九十六年罪  │
│    犯減刑條例業已制定，經總統於民國（下同）96年7 月4 日  │
│    公布，同年月16日生效施行，查本件被告犯罪時間，係在96  │
│    年4 月24日以前，核與中華民國九十六年罪犯減刑條例所規  │
│    定之減刑條件相符，爰依該條例第2 條第1 項第3 款規定減  │
│    其宣告刑二分之一，並依該條例第9 條及刑法第41條第1 項  │
│    前段等規定，諭知如易科罰金之折算標準。                │
│三、依刑事訴訟法第449 條第1 項、第454 條，刑法第30條、第  │
│    339 條第1 項、第41條第1 項前段，刑法施行法第1 條之1   │
│    第1 項、第2 項前段，中華民國九十六年罪犯減刑條例第2   │
│    條第1 項第3 款、第7 條、第9 條，逕以簡易判決處刑如主  │
│    文。                                                  │
│四、如不服本判決，應於收受送達之翌日起10日內提出上訴狀，  │
│    上訴於本院第二審合議庭。                              │
│中　　華　　民　　國　　96　　年　　7 　　月　　30　　日  │
│                  刑事第十五庭  法  官  陳鴻清            │
│以上正本證明與原本無異                                    │
│                                                          │
│                                書記官  莊川億            │
│中　　華　　民　　國　　96　　年　　7 　　月　　30　　日  │
│附錄本案論罪科刑法條全文：                                │
│刑法第339 條：                                            │
│意圖為自己或第三人不法之所有，以詐術使人將本人或第三人之  │
│物交付者，處五年以下有期徒刑、拘役或科或併科一千元以下罰  │
│金。                                                      │
│以前項方法得財產上不法之利益或使第三人得之者，亦同。      │
│前二項之未遂犯罰之。                                      │
│--------------------------------------------------------  │
│附件：                                                    │
│                                                          │
│臺灣板橋地方法院檢察署檢察官聲請簡易判決處刑書            │
│　　　　　　　　　　　　　　　　　　 96年度偵字第14203號  │
│　　被　　告　甲○○　男　27歲（民國○○年○○月○日生）       │
│　　　　　　　　　　　身分證統一編號：Ｚ000000000號        │
│　　　　　　　　　　　籍設臺北縣蘆洲市○○路281號2樓      │
│                      現居臺北縣五股鄉○○路52巷5號2樓    │
│上列被告因詐欺案件，業經偵查終結，認為宜聲請以簡易判決處  │
│刑，茲將犯罪事實及證據並所犯法條分敘如下：                │
│一、犯罪事實：                                            │
│　　甲○○因缺錢花用，應能預見將其金融帳戶提供予他人，將  │
│    能幫助不詳詐欺集團使用作為詐騙他人財物之用，竟仍不違  │
│    背其本意，基於幫助詐欺取財之不確定故意，於民國95年12  │
│    月間某日，在臺北縣蘆洲市○○街成功國小旁之便利商店前  │
│    ，將其開立之臺北富邦銀行西湖分行帳號000000000000號帳  │
│    戶之存摺、金融卡及密碼以新臺幣（下同）3000元之代價出  │
│    售予陳姓年籍不詳之成年男子，供不明詐欺犯罪集團使用作  │
│    為詐騙匯款之人頭帳戶。嗣不明詐欺集團成員意圖為自己不  │
│    法之所有，於95年12月9 日21時34分許，以電話向丙○○佯  │
│    稱渠之前於雅虎奇摩拍賣網站購物用以匯款之帳戶已為其列  │
│    為約定帳戶，將會每月自動扣款，使丙○○陷於錯誤於同日  │
│    21時54分許至翌日（10日）零時14分許止，依指示操作自動  │
│    提款機匯款29,275元至李魁蘭（另由臺灣士林地方法院檢察  │
│    署聲請移轉臺灣屏東地方法院檢察署偵辦）開立之中華商業  │
│    銀行南港分行帳號00000000000000號帳戶內，再匯款29,000  │
│    元、4000元至甲○○開立之上開帳戶內，旋由詐欺集團成員  │
│    轉帳取走匯入款項。嗣因丙○○發現被騙報警列為警示帳戶  │
│    而循線查獲。案經丙○○訴由臺北市政府警察局士林分局移  │
│    送臺灣士林地方法院檢察署呈請臺灣高等法院檢察署檢察長  │
│    令轉本署偵辦。                                        │
│二、證據：                                                │
│    （一）被告甲○○於偵查中之自白。                      │
│    （二）告訴人丙○○於警詢及偵查之指訴                  │
│    （三）自動櫃員機交易明細表3 件、拍賣網頁、被告之臺北  │
│          富邦銀行西湖分行帳戶開戶資料及交易往來明細表、  │
│          李魁蘭之中華商業銀行南港分行帳戶開戶資料及交易  │
│          往來明細表、受理詐騙帳戶通報警示、詐騙電話斷話  │
│          簡便格式表在卷可資佐證，被告犯嫌堪以認定。      │
│三、所犯法條：                                            │
│    核被告所為，係犯刑法第30條第1 項、第339條第1項之詐欺  │
│    取財罪嫌。                                            │
│四、依刑事訴訟法第451條第1項聲請以簡易判決處刑。          │
│    此　致                                                │
│臺灣板橋地方法院                                          │
│中　　華　　民　　國　　96　　年　　6 　　月　　25　　日  │
│                                檢察官  乙○○            │
│上正本證明與原本無異                                      │
│                                                          │
│中　　華　　民　　國　　96　　年　　7 　　月　　19　　日  │
│                                書記官  傅淑芳            │
│附錄法條：                                                │
│                                                          │
│中華民國刑法第30條                                        │
│（幫助犯及其處罰）                                        │
│幫助他人實行犯罪行為者，為幫助犯。雖他人不知幫助之情者，  │
│亦同。                                                    │
│幫助犯之處罰，得按正犯之刑減輕之。                        │
│中華民國刑法第339條                                       │
│（普通詐欺罪）                                            │
│意圖為自己或第三人不法之所有，以詐術使人將本人或第三人之  │
│物交付者，處 5 年以下有期徒刑、拘役或科或併科 1 千元以下  │
│罰金。                                                    │
│以前項方法得財產上不法之利益或使第三人得之者，亦同。      │
│前二項之未遂犯罰之。                                      │
│本件係依刑事訴訟法簡易程序辦理，法院簡易庭得不傳喚被告、  │
│輔佐人、告訴人、告發人等出庭即以簡易判決處刑；被告、被害  │
│人、告訴人等對告訴乃論案件如已達成民事和解而要撤回告訴或  │
│對非告訴乃論案件認有受傳喚到庭陳述意見之必要時，請即另以  │
│書狀向臺灣板橋地方法院簡易法庭陳述或請求傳訊。            │
└─────────────────────────────┘
